【裁判字號】    87,自,108
【裁判日期】    890825
【裁判案由】    誣告
【裁判全文】
臺灣新竹地方法院刑事判決                          八十七年度自字第一八號
    自  訴  人  甲○○
                乙○○
    右  二  人
    自訴代理人  己○○
    被      告  丙○○○
    選任辯護人  林思銘律師
右列被告因誣告案件，經自訴人提起自訴，本院判決如左：
    主      文
丙○○○無罪。
    理      由
一、本件自訴意旨詳如後附之自訴狀影本所載。
二、按犯罪事實應依證據認定之，無證據不得推定其犯罪事實；又不能證明被告犯罪
    者，應諭知無罪之判決，刑事訴訟法第一百五十四條、第三百零一條第一項分別
    定有明文。次按事實之認定，應憑證據，如未能發現相當證據，或證據不足以證
    明，自不能以推測或擬制之方法，為裁判基礎（最高法院四十年臺上字第八六號
    判例參照）。又認定犯罪事實，所憑之證據，雖不以直接證據為限，間接證據亦
    包括在內，然無論直接或間接證據，其為訴訟上之證明，須於通常一般之人均不
    致於有所懷疑，而得確信其為真實之程度者，始得據之為有罪之認定，倘其證明
    尚未達到此一程度，而有合理性懷疑之存在時，即無從為有罪之認定，此亦有最
    高法院七十六年臺上字第四九八六號判例可資參照。又告訴人所訴事實，不能證
    明其係實在，對於被訴人為不起訴處分確定者，是否構成誣告罪，尚應就其有無
    虛構誣告之故意以為斷，並非當然可以誣告罪相繩；再誣告罪之成立，須其申告
    內容完全出於憑空捏造，若所告尚非全然無因，祇因缺乏積極證明致被誣告人不
    受訴追處罰者，尚難據以誣告論罪；又誣告罪之成立，以告訴人所訴被訴人之事
    實必須完全出於虛構為要件，若有出於誤會或懷疑有此事實而為申告，以致不能
    證明其所訴之事實為真實，縱被訴人不負刑責，而告訴人本缺乏誣告之故意，亦
    難成立誣告罪名，復經最高法院著有五十九年臺上字第五八一號、四十三年台上
    字二五一號及四十四年度臺上字第八九二號判例足資佐參。
三、本件自訴人甲○○、乙○○認被告丙○○○涉有誣告犯行，無非因被告於台灣新
    竹地方法院檢察署告訴自訴人二人涉嫌恐嚇害安全案件，業經該署以八十七年度
    偵字第五五四九號為不起訴處分後，經被告再議逾期而確定；被告明知自訴人甲○○、乙○○並無恐嚇伊給付欠款之事實，竟捏造事實向台灣新竹地方法院檢察
    署提出告訴而誣告自訴人恐嚇，顯有誣告之故意，並提出上開案件之不起訴處分
    書為據。訊據被告丙○○○對於曾狀告自訴人二人恐嚇危害安全之事實均坦承不
    諱，惟堅決否認有誣告犯行，辯稱：並無誣告情事，上開案件中其子丁○○確於
    八十七年七月二十七日夜間八時許，見三名男子至伊住處恐嚇，經報警處理，且
    於同日夜間十二時許有不詳姓名男子自稱係討債公司並限其於三天內返還新台幣
    （下同）六十七萬元，此金額與自訴人所主張者相同，且自訴人二人曾多次至住
    處索討債務，渠認為該三名男子及自稱討債公司者均係自訴人二人所教唆，自訴
    人確有恐嚇危害安全之罪嫌等語。
四、經查：
（一）被告確有告訴自訴人涉嫌恐嚇危害安全，並經台灣新竹地方法院檢察署以八十
      七年度偵字第五五四九號案件實施偵查，嗣並經該署為不起訴處分，業據被告
      自承在卷，復經本院調閱上開卷宗審認無訛，有該案卷宗影本一宗在卷可憑。
      惟就上開案件之告訴內容觀之，係被告認渠與自訴人乙○○間所積欠之七十六
      萬元債務，已於八十二年十月二十六日訂立和解契約書，且已清償完竣，惟自
      訴人二人竟於八十七年間與里長戊○○至渠住處洽談返還六十七萬元之債務，
      因無憑無據，被告否認有此債務，自訴人二人即多次至住處騷擾，並於八十七
      年七月二十七日自訴人甲○○夥同另不詳姓名男子二名至住處恐嚇被告之子、
      女，經被告返家並報警處理，又於同日夜間十二時許，接獲不詳姓名自稱係討
      債公司者之電話，要求返還六十七萬元，並提出錄音譯文、及其子丁○○為證
      。
（二）被告前曾向自訴人乙○○借款七十六萬元，嗣於八十二年十月十六日雙方訂立
      合解書，就此七十六年萬元部分債務，分期償還，並已清償完畢，有和解書一
      份、收據二紙附上開偵查卷可憑，嗣自訴人乙○○另主張被告尚欠伊六十七萬
      元，並曾至被告住處索討此債務二、三次，其中於八十七年七月二十四日曾會
      同另自訴人即其子甲○○、里長戊○○至被告住處索討此債務，然因無憑據，
      被告否認而經被告報警處理，不歡而散等事實，除經自訴人二人自承外，並據
      證人戊○○到庭結證屬實（本院八十八年四月二十六日訊問筆錄），堪認自訴
      人乙○○確主張被告尚欠伊六十七萬，且曾多次至被告住處索討，然因未書立
      憑證而遭被告拒絕承認無疑。另被告之子丁○○於八十七年七月二十七日夜間
      八時三十分許確曾見自訴人甲○○至伊住處附近土地公廟徘徊，而另二不詳姓
      名男子則踢伊住處大門並要求還錢並出言恐嚇之事實，並據丁○○於檢察官偵
      查中指述在卷，佐以，被告於當日夜間九時十分許，確有以電話向新竹市警察
      局勤務指揮中心報案稱：有不明男子三、四名在騷擾住戶等語，經新竹市警察
      局第一分局樹林頭派出所警員於同日到場處理時雖未發現該三、四名男子，然
      經詢問屋主瞭解為債務糾紛引發口角，亦有該派出所所出具之受理報案紀錄簿
      及員警工作紀錄簿可按，是足認當日確有不詳姓名之男子三、四名至被告住處
      騷擾無訛。另被告於同日夜間十二時許接獲自稱債務公司之不詳姓名男子電話
      ，該男子表明：「人家託我們收一筆錢」、「（欠債）六十七萬元（你）心理
      有數」、「今天是人家（即委託者）吃虧在沒有憑證，就是以朋友身分借你們
      錢，你們這樣坑人家」、「你們考慮一下後果，我們要錢的話，不會像他們那
      樣溫和，我想今天晚上你也知道有人去你家了，我希望給你們三天籌錢，也給
      你們最後機會」等語；是其所表明之欠款金額、委託之人即債權人無借款憑證
      等情與自訴人乙○○向被告所主張者完全相同，且當日確有人至被告住處以踢
      門及恐嚇之言語要求被告還款，已如前述，綜上相互參照以觀，顯見被告主觀
      上係認上開時、日至住處恐嚇還債者與嗣後以電話恐嚇索債者，均係自訴人二
      人所教唆之人所為，尚非完全憑空捏造。縱事後經自訴人甲○○之同事庚○○
      證明當日自訴人甲○○確在公司上班，而不能證明自訴人有至被告住處為上述
      恐嚇之行為，在法律上其指訴因證據不足不構成自訴人恐嚇危害安全之刑責，
      並均經不起訴處分確定，惟被告提起告訴仍非全然無據，渠無誣告之故意灼然
      甚明，自難執此遽認渠有誣告之犯行。
五、綜上各情，被告指訴自訴人涉嫌恐嚇危害安全案件，雖均經不起訴處分確定，惟
    觀其指訴之內容，尚非全然無因毫無所據，亦非完全出於虛構，業如前述，揆諸
    前揭判例意旨，自難僅憑自訴人之指訴及前揭不起訴處分書及借據一紙，即認被
    告涉有誣告之犯行。此外，本院復查無其他積極證據足資證明被告確有誣告之犯
    行，不能證明被告犯罪，自應依法予以無罪之諭知，以昭公允。
據上論斷，應依刑事訴訟法第三百四十三條、第三百零一條第一項，判決如主文。
中      華      民      國    八十九    年      八      月    二十五    日
                                      臺灣新竹地方法院刑事第一庭
                                            法  官    滕  治  平
右正本證明與原本無異
如不服本判決，應於判決送達後十日內向本院提出上訴狀( 應附繕本 )，上訴於
臺灣高等法院。
                                            書記官    彭  玟  源
中      華      民      國    八十九    年      八      月    二十五    日


司法院資訊處製作；財團法人民間司法改革基金會備份。
